臺灣新竹地方法院交通事件裁定　　　　　　　　　　九十二年度交聲字第二三六號
　　移 送 機關　 交通部公路總局新竹區監理所
　　異　議　人　 甲○○
　　即受處分人
右列異議人因違反道路交通管理處罰條例案件，對於交通部公路總局新竹區監理所民
國九十二年十一月十三日竹監自字第裁五○—Ｅ00000000號、裁五○—Ｅ0
0000000號裁決處分聲明異議，本院裁定如左：
    主  文
原處分撤銷。
甲○○汽車駕駛人，駕駛車輛未隨身攜帶駕駛執照，處新臺幣佰元。
    理  由
一、原處分意旨略以：異議人即受處分人甲○○於民國九十二年九月十三日十二時二
    十分許，駕駛車號ＤＹ—三四二八號自小客車，行經經國路、延平路口處時，因
    開車使用手持式行動電話及未隨身攜帶駕駛執照，為新竹市警察局第一分局警員
    乙○○填掣(1)竹市警交字第Ｅ00000000號舉發違反道路交通管理事件通
    知單，舉發其：「一、開車使用手持式行動電話，沿建國街至經國、延平路。二
    、未帶駕照（事後出示）」；嗣因異議人拒絕簽收上開通知單且不服員警稽查取
    締，警員乙○○遂再行制作(2)竹市警交字第Ｅ00000000號舉發違反道路
    交通管理事件通知單，舉發其：「不服稽查取締」。爰依道路交通管理處罰條例
    第三十一條之一第一項、第二十五條第一項第三款及同條例第六十條第二項第一
    款之規定，分別裁處異議人罰鍰新臺幣（下同）三千三百元及九百元，並記違規
    點數一點。
二、聲明異議意旨略以：伊沒有開車講行動電話，伊是停在路邊講，講完電話後才發
    動車子，當伊開到路口停等紅燈約十幾秒，警員才過來舉發，警察開單的時候，
    伊認為與事實不符就拒絕簽名，伊接到單子後，才發現又多了一張不服取締的紅
    單等語
三、按汽車駕駛人駕駛車輛未隨身攜帶駕駛執照者，處新臺幣三百元以上六百元以下
    罰鍰，並責令補辦登記、補照、換照或禁止駕駛，道路交通管理處罰條例第二十
    五條第一項第三款定有明文。查異議人甲○○於九十二年九月十三日十二時二十
    分許，駕駛車號ＤＹ—三四二八號自小客車，未隨身攜帶駕駛執照一節，為異議
    人所不爭執，並經證人即舉發異議人違規之新竹市警察局第一分隊交通隊警員乙
    ○○於本院調查時證述明確，異議人上開違規情事應堪認定，爰依道路交通管理
    處罰條例第二十五條第一項第三款規定，裁處異議人三百元罰鍰，合先敘明。
四、次按法院受理有關交通事件，準用刑事訴訟法之規定；又犯罪事實應依證據認定
    之，無證據不得認定犯罪事實；再不能證明被告犯罪或其行為不罰者，應諭知無
    罪之判決，道路交通管理處罰條例第八十九條前段、刑事訴訟法第一百五十四條
    第二項、第三百零一條第一項分別定有明文。另按交通法庭認為聲明異議有理由
    者，應以裁定將原處分經聲明異議部分撤銷，並自為裁定，道路交通案件處理辦
    法第二十條亦定有明文。再按認定不利於被告之事實，須依積極證據，苟積極證
    據不足為不利於被告事實之認定時，即應為有利於被告之認定，更不必有何有利
    之證據；且事實之認定，應憑證據，如未能發現相當證據，或證據不足以證明，
    自不能以推測或擬制之方法，以為裁判基礎；而認定犯罪事實所憑證據，雖不以
    直接證據為限，間接證據亦包括在內；然而無論直接或間接證據，其為訴訟上之
    證明，須於通常一般之人均不致有所懷疑，而得確信其為真實之程度者，始得據
    為有罪之認定，若其關於被告是否犯罪之證明未能達此程度，而有合理性懷疑之
    存在，致使無從形成有罪之確信，根據「罪證有疑，利於被告」之證據法則，即
    不得遽為不利被告之認定，亦分別有最高法院三十年上字第八一六號、四十年臺
    上字第八六號、七十六年臺上字第四九八六號等判例可資參照。
五、經查：
（一）關於「汽車駕駛人於行駛道路時，使用手持式行動電話進行撥接」部分：
１、汽車駕駛人行駛道路禁止使用手持式行電話實施及宣導辦法第三條規定：「執法
    人員於攔檢汽車駕駛人行駛道路使用手持式行動電話進行撥接或通話之行為時，
    應以不妨礙交通秩序及行車安全為原則，必要時可以錄影或照相採證方式辦理。
    舉發時應明確記載違規事實與相關事證。」。
２、本件移送機關係以舉發異議人違規之新竹市警察局第一分隊交通隊警員乙○○所
    述作為裁決處罰之唯一依據，然異議人堅詞否認於駕駛時使用手持式行動電話，
    並以沒有開車講行動電話，是停在路邊講等情置辯。經查，證人乙○○雖於本院
    調查時具結證稱：「當時我是在延平路往民富街方向行經建國街口停等紅燈，就
    看到異議人手持行動電話開著車緩慢前進，行動電話都沒有放下來，車子有在緩
    慢前進，停在建國街口等紅燈，‧‧‧。」等語（見本院九十三年四月十四日訊
    問筆錄），惟並無於舉發當時以拍攝照片或錄影等方式採證，復參以異議人與證
    人自陳當時所在之相對位置及證人當庭繪製之現場圖互核以觀，證人發現異議人
    上開違規情節時，猶相隔一條街道，證人得否清楚窺見坐於車內之異議人於車輛
    行進間，確係有使用行動電話進行撥接並通話之情形，仍屬有疑，尚難僅憑證人
    之片面指訴即遽為異議人違規之認定，復無其他積極證據足認異議人確有上開違
    規事實，原處分機關未予詳查，即予裁罰，尚有未洽，應認異議人上開異議為有
    理由，原處分機關所為竹監自字第裁五○─Ｅ00000000號處分應予撤銷
    。
（二）關於「不服從交通勤務警察稽查」部分：
１、證人即填掣新竹市警察局竹市警交字第Ｅ00000000號舉發違反道路交通
    管理事件通知單之新竹市警察局第一分隊交通隊警員乙○○於本院訊問時證稱：
    「（後來為何又開了一張不服取締？）因為異議人說他沒有講行動電話，異議人
    不簽名且口氣不好。」、「（交通隊平時在職務訓練的時候，有無講習何時可以
    具體適用道路交通管理處罰條例第六十條規定？）如果違規人不出示證件的時候
    ，或是拒簽時，我們都會依據上開規定，再開不服取締的紅單，但是都沒有行政
    規章，只是我們個案具體判斷認為違規人不服稽查時，即會適用該條。」等語，
    然異議人於證人攔停時，即停車受檢，並偕同證人返回距離違規地點十餘公尺之
    住處拿取駕駛執照，且異議人於證人當場制作新竹市警察局竹市警交字第Ｅ00
    000000號舉發違反道路交通管理事件通知單時拒絕於收受通知單聯者簽章
    欄內簽收一節，除據異議人自承在卷，核與證人證述情節相符，參諸違反道路交
    通管理事件統一裁罰基準及處理細則第十一條第一項第一款之規定，受處分人拒
    絕簽章者，經員警在通知單上載明受處分人拒絕簽收之事由後，視為受處分人已
    收受該通知單，則依上開規定，異議人拒絕簽收舉發違反道路交通管理事件通知
    單，既經員警載明事由，亦僅生視為異議人已收受該通知單，異議人因此負有繳
    納罰鍰義務之效力，是否當然即構成道路交通管理處罰條例第六十條第二項第一
    款所稱之「不服從交通勤務警察或依法令執行交通指揮、稽查任務人員之稽查」
    ，不無疑問。
２、異議人既於警員攔停時停車受檢，並依該警員指示，事後出示駕照行照，供其稽
    查取締，已如前述，異議人即無不服稽查取締可言，縱有在場爭執、漫罵，或拒
    絕簽收通知單，乃另一法律問題，因異議人本有不服而申訴異議之權，此與不服
    稽查取締仍屬有間，本件亦查無其他具體事證足認異議人有何不服稽查取締之情
    事，尚難僅憑證人空言泛稱異議人於稽查取締時不簽名且口氣不好等語，即遽認
    異議人有上開違規事由，是原處分機關以異議人不服稽查取締為由，裁處異議人
    九百元之罰鍰，自有未洽，爰依法撤銷原處分機關所為竹監自字第裁五○─Ｅ0
    0000000號處分。
六、綜上所述，並無積極證據證明異議人有「於行駛道路時，使用手持式行動電話進
    行撥接」及「不服從交通勤務警察稽查」等違規事項，異議人就此二部分所提出
    之聲明異議為有理由，惟因上開竹監自字第裁五０—Ｅ00000000號裁決
    書係將「於行駛道路時，使用手持式行動電話進行撥接」及「駕駛車輛未隨身攜
    帶駕駛執照」二違規事項予以合併裁罰，致無從割裂認定逐項之裁罰處分，而異
    議人僅就該裁決處分之其中一項即「於行駛道路時，使用手持式行動電話進行撥
    接」部分聲明異議，本院為求適法與明確，爰將上開竹監自字第裁五０—Ｅ00
    000000號裁決處分撤銷後，另就異議人未聲明異議部分，即「駕駛車輛未
隨身攜帶駕駛執照」一違規事項，依道路交通管理處罰條例第二十五條第一項第
    三款，裁處異議人如主文第二項所示之罰鍰。而就聲明異議有理由之「於行駛道
    路時，使用手持式行動電話進行撥接」部分，不另為不罰之諭知，附此敘明。
七、據上論斷，應依道路交通案件處理辦法第二十條，裁定如主文。
中      華      民      國    九十三    年      五      月    二十七    日
                                臺灣新竹地方法院交通法庭
                                    法  官  蔡  欣  怡
右正本證明與原本無異。
如不服本裁定，應於裁定送達後五日內向本院提出抗告狀。
                                    書記官  鄭  敏  郎
中      華      民      國    九十三    年      五      月    二十七    日
